臺灣新北地方法院民事判決　　　　　　 110年度訴字第1217號
原　　　告　台新國際商業銀行股份有限公司

法定代理人　尚瑞強　
訴訟代理人　屠駿宥　
　　　　　　劉承穎　
被　　　告　曾界豪　
　　　　　　曾美惠　
　　　　　　曾界銘　
上列當事人間請求撤銷遺產分割登記事件，經本院於民國110 年
11月8 日言詞辯論終結，判決如下：
    主      文
被告間就附表所示不動產於民國109 年10月16日所為之遺產分割
協議之債權行為，及於109 年10月27日所為之分割繼承登記之物
權行為（登記原因發生日期為109 年8 月2 日），均應予撤銷。
被告曾美惠應將附表所示不動產於109 年10月27日之分割繼承登
記予以塗銷。
訴訟費用由被告連帶負擔。 
    事實及理由
壹、程序方面：
    本件被告均受合法通知，無正當理由，未於言詞辯論期日到
    場，核無民事訴訟法第386 條所列各情形，爰依原告之聲請
    ，由其一造辯論而為判決。
貳、實體方面：
一、原告主張：
    伊為被告曾界豪之債權人，業已取得臺灣臺北地方法院97年
    度北簡移調字第215 號調解筆錄、臺灣士林地方法院100 年
    度司票字第4632號確定之本票裁定，截至民國110 年4 月21
    日止曾界豪尚積欠伊新臺幣（下同）50萬1,904 元及利息未
    為清償( 下稱系爭債權) 。因被告之被繼承人曾侯素月於民
    國109 年8 月2 日死亡，遺有如附表所示之不動產（下稱系
    爭不動產），應為被告共同繼承而為公同共有，且除系爭遺
    產外，曾界豪無其他財產可供清償系爭債務，竟仍於109 年
    10月16日與被告曾美惠、曾界銘簽訂遺產分割協議書（下稱
    系爭分割協議），約定由曾美惠單獨繼承系爭不動產，並以
    分割繼承為原因，向新北市中和地政事務所申請辦理系爭不
    動產之所有權移轉登記，嗣已於109 年8 月2 日將系爭房地
    登記為曾美惠所有（下稱系爭分割繼承登記）。曾界豪就繼
    承之系爭不動產所為系爭分割協議債權行為，及系爭分割繼
    承登記之物權行為，均為無償行為，且有害及系爭債權，爰
    依民法第244 條第1 項、第4 項規定，請求撤銷被告間就系
    爭不動產所為系爭分割協議之債權行為及分割繼承登記之物
    權行為，並請求曾美惠塗銷所有權移轉登記。並聲明：如主
    文1 、2 項所示。
二、被告均未於言詞辯論期日到場，亦未提出準備書狀作何聲明
    或陳述。
三、本院之判斷：
  ㈠按債務人所為之無償行為，有害及債權者，債權人得聲請法
    院撤銷之；債權人依前開規定聲請法院撤銷時，得並聲請命
    受益人或轉得人回復原狀，此觀民法第244 條第1 項、第4
    項前段規定即明。次按繼承開始後，繼承人將繼承所得財產
    上之公同共有遺產，與他繼承人為不利於己之分割協議，非
    單純財產利益之拒絕，倘屬有害及債權之無償行為，債權人
    自得訴請撤銷（最高法院107 年台上字第453 號裁定參照）
    。蓋繼承權固為具有人格法益之一身專屬權利，惟於繼承人
    未拋棄繼承，本於繼承與其他繼承人對於遺產全部為公同共
    有時，該公同共有權已失其人格法益性質，而為財產上之權
    利，從而繼承人間之遺產分割協議，係公同共有人間就公同
    共有物所為之處分行為，倘全部遺產協議分割歸由其他繼承
    人取得，對未分割取得遺產之該繼承人而言，形式上係無償
    行為，若害及債權人之債權實現，債權人應得提起民法第24
    4 條第1 項之撤銷訴訟。
  ㈡查原告主張曾界豪向伊申辦現金卡、信用卡及易貸金使用，
    嗣未依約繳款，迄110 年4 月21日止尚欠系爭債權未清償；
    曾界豪之被繼承人曾侯素月於109 年8 月2 日死亡，被告為
    繼承人，於同年10月16日簽立遺產分割協議書，協議將曾侯
    素月所遺之系爭不動產全部分歸曾美惠取得，並於同年10月
    27日以分割繼承為原因登記，將系爭不動產移轉登記為曾美
    惠所有等情，業據提出現金帳務明細、信用卡、易貸金執行
    名義、系爭不動產登記謄本、地籍異動索引為證（見本院卷
    一第15至25頁），並有新北市中和地政事務所110 年5 月31
    日函附系爭不動產登記案件申請資料（見本院卷一第43至
    229 頁）為憑，被告經合法通知均未到庭爭執，亦未提出書
    狀為何聲明或陳述，自堪信原告前開主張為真正。
  ㈢被告之被繼承人曾侯素月死亡後，曾界豪未聲明拋棄繼承（
    見本院卷二第19頁），與其他繼承人即其他被告公同共有系
    爭不動產所有權，嗣於109 年10月16日就系爭不動產與其他
    被告成立系爭分割協議，將系爭不動產全部分歸曾美惠單獨
    所有，既未分得任何財產，亦無任何曾美惠應給付對價之約
    定（見卷一第176 頁），顯有處分其因繼承取得之公同共有
    系爭不動產權利，將之無償讓與曾美惠之情事，曾界豪於成
    立系爭協議時，名下並無其他財產，有財產所得調件明細表
    可稽（見限閱卷宗），足認其已無資力清償債務，系爭協議
    及系爭登記，減少曾界豪之積極財產，已害於原告之債權。
    則原告依民法第244 條第1 、4 項規定，請求撤銷系爭分割
    協議之債權行為及系爭分割繼承登記之物權行為，並請求曾
    美惠塗銷系爭分割繼承登記，自屬有據。
  ㈣又按民法第244 條規定之撤銷權，自債權人知有撤銷原因時
    起，1年間不行使，或自行為時起經過10年而消滅，民法第2
    45條定有明文。查本件原告於曾侯素月109 年8 月2 日死亡
    後之110 年4 月26日提起本件訴訟，有其民事起訴狀上收案
    章可考（見卷一第9 頁），自其知悉起顯未逾1 年之除斥期
    間。是綜上所述，原告依民法第244 條第1 項、第4 項規定
    ，主張被告間就系爭不動產於109 年10月16日所為之分割協
    議債權行為、及109 年10月27日所為系爭登記登記物權行為
    ，均應予撤銷；曾美惠應將系爭不動產於109 年10月27日所
    為以分割繼承為登記原因之所有權移轉登記予以塗銷，均核
    屬有據，應予准許。
四、綜上所述，原告依民法第244 條第1 項規定，請求撤銷被告
    間就附表所示不動產於109 年10月16日所為之遺產分割協議
    債權行為，及於109 年10月27日所為之分割繼承登記物權行
    為（登記原因發生日期為109 年8 月2 日）；並依民法第24
    4 條第4 項規定請求曾美惠應將附表所示不動產於109 年10
    月27日之分割繼承登記予以塗銷，均為有理由，應予准許。
五、訴訟費用負擔之依據：民事訴訟法第85條第2 項。
中    華    民    國   110    年    11    月    25    日
                  民事第三庭  法  官  黃繼瑜
以上正本係照原本作成。
如對本判決上訴，須於判決送達後20日內，向本院提出上訴狀，
上訴臺灣高等法院（應按他造人數提出繕本）。
中    華    民    國   110    年    11    月    25    日
                              書記官  王元佑
 
附表：
┌─┬──────────────────────┬───┬────────┬────────┐
│編│  土          地          坐          落    │地  目│面        積    │權  利  範  圍  │
│  ├───┬────┬───┬───┬─────┤      │（平方公尺）    │                │
│號│縣  市│鄉鎮市區│  段  │小  段│地  號    │      │                │                │
├─┼───┼────┼───┼───┼─────┼───┼────────┼────────┤
│1 │新北市│中和區  │ 安邦 │      │ 586      │      │   1,745.22     │     134/10000  │
└─┴───┴────┴───┴───┴─────┴───┴────────┴────────┘
┌─┬──┬───────┬───────┬───────────────────┬─────┐
│編│    │              │建 築 式 樣 主│      建物面積（平方公尺）            │          │
│  │    │基  地  坐  落│              ├────────────┬──────┤  權  利  │
│  │建號│--------------│要 建 築 材 料│ 樓    層    面    積   │附屬建物主要│          │
│  │    │建  物  門  牌│              │                        │建築材料及用│  範  圍  │
│號│    │              │及 房 屋 層 數│ 合                計   │途          │          │
├─┼──┼───────┼───────┼────────────┼──────┼─────┤
│2 │988 │新北市中和區安│7 層樓鋼筋混凝│3 層：102.23            │            │  1/1     │
│  │    │邦段586 地號  │土造          │陽台：2.63              │            │          │
│  │    │------------- │              │雨遮：3.07              │            │          │
│  │    │新北市中和區連│              │                        │            │          │
│  │    │勝街122 號3 樓│              │                        │            │          │
└─┴──┴───────┴───────┴────────────┴──────┴─────┘